臺灣高等法院交通事件裁定　　　　　　 96年度交抗字第567號
抗　告　人
即受處分人　甲○○
上列抗告人因違反道路交通管理處罰條例案件，不服臺灣臺北地
方法院，中華民國96年7月 4日所為裁定（96年度交聲字第562號
），提起抗告，本院裁定如下：
    主  文
原裁定撤銷，發回臺灣臺北地方法院。
    理  由
一、原裁定略以：受處分人於民國（下同）96年5月8日23時49分
    許在台北市市○○道處，酒後駕車及無照駕車之事實，為受
    處分人所不爭執，此外，並有臺北市政府警察局舉發違反道
    路交通管理事件通知單2 紙在卷足稽，且交通警察掣單舉發
    違反道路交通管理處罰條例所列之違規事實，本質上為行政
    處分，係公務員基於職務上之權力，依法就特定之具體事件
    所為之具公法上效果之單方面行政行為，基於公務員為公法
    上行為具有公信力之原則，該行政行為當可被推定為真正，
    其據以依法處分之事實認定亦為正確無誤。受處分人雖具狀
    辯以其適精神病復發而酒後無照騎乘機車為由，並提出殘障
    手冊及臺北市立聯合醫院松德院區診斷證明書影本一紙，證
    明其為精神分裂症患者，惟受處分人所提出之殘障手冊及診
    斷證明書僅記載受處分人有精神病、精神分裂症，並不足證
    明受處分人於飲酒後騎乘機車之當時，係正處於不能辨識其
    行為違法或欠缺依其辨識而行為能力之狀態，且受處分人行
    為時尚能正常騎乘機車於道路，面對員警開單時之詢問，業
    能一一回答，並配合員警呼氣之檢驗，了解員警之要求簽名
    於舉發違反道路交通管理事件通知單及酒精濃度測試單上，
    難認為其行為當時有何精神障礙或其他心智欠缺之情況，因
    之，受處分人辯稱其因有精神疾病而無責任能力云云，核屬
    卸責之詞，不足採信，認受處分人確有於前揭時地酒後駕車
    及無照駕車之違規行為，並以原處分機關依道路交通管理處
    罰條例第35條第1項第1款、第21條第1項第1 款、第67條第6
    項及違反道路交通管理事件統一裁罰標準表之規定，分別裁
    處受處分人四萬五千元、六千元之罰鍰及一年內不得考領駕
    照，核無違誤為由，裁定駁回受處分人之聲明異議。
二、抗告意旨略以：受處分人於96年6 月13日於台北地法院來股
    96年度偵字第10721 號開庭，並已判決，基於行政罰法「一
    事不二罰」之原則，原處分再依道路交通管理處罰條例處罰
    ，顯有違誤，爰依法提起抗告等語。
三、經查：
  (一)按行政罰法第26條規定：「一行為同時觸犯刑事法律及違反
    行政法上義務規定者，依刑事法律處罰之。但其行為應處以
    其他種類行政罰或得沒入之物而未經法院宣告沒收者，亦得
    裁處之。前項行為如經不起訴處分或為無罪、免訴、不受理
    、不付審理之裁判確定者，得依違反行政法上義務規定裁處
    之」，即所謂一事不二罰原則，探究其立法目的，無非以一
    行為同時觸犯刑事法律及違反行政法上義務規定時，由於刑
    罰與行政罰同屬不法行為之制裁，而刑罰之懲罰作用較強，
    依刑事法律處罰即足資警惕，無一事二罰再處行政罰之必要
    ，但罰鍰以外之沒入或其他種類行政罰，因兼具維護公共秩
    序之作用，為達行政目的，行政機關仍得併予裁處。次按被
    告所犯為死刑、無期徒刑或最輕本刑三年以上有期徒刑以外
    之罪，檢察官參酌刑法第57條所列事項及公共利益之維護，
    認以緩起訴為適當者，得定一年以上三年以下之緩起訴期間
    為緩起訴處分，其期間自緩起訴處分確定之日起算；又被告
    於緩起訴期間內，有下列情形之一者，檢察官得依職權或依
    告訴人之聲請撤銷原處分，繼續偵查或起訴：(1)於期間內故
    意更犯有期徒刑以上刑之罪，經檢察官提起公訴者；(2)緩起
    訴前，因故意犯他罪，而在緩起訴期間內受有期徒刑以上刑
    之宣告者；(3)違背第253條之2第1 項各款之應遵守或履行事
    項者，刑事訴訟法第253條之1第1項、第253條之3第1項分別
    定有明文。準此，被告經檢察官為「緩起訴」處分者，於「
    緩起訴」之猶豫期間內，其最後是否會被檢察官提起公訴，
    猶懸而未定，檢察官於期間內，可對被告繼續觀察，此時若
    被告顯無反省警惕之情或根本欠缺反省警惕之能力，檢察官
    得依職權或依告訴人之聲請，將被告「緩起訴」處分撤銷。
    緩起訴處分若經撤銷，被告尚有受刑事訴追、處罰之可能，
    此時原處分機關若依法為行政裁決，無異將使受處分人有同
    時遭受行政處罰及刑事訴追之危險，顯與行政罰法第26條規
    定之立法意旨相違背。又行政罰法第26條第2 項之規定，雖
    未明文包括「緩起訴處分」在內，而「緩起訴處分」確定時
    被告可免於刑事訴追，與受「不起訴處分」之效果相同，然
    緩起訴處分，為介於起訴及微罪職權不起訴間之緩衝制度設
    計。其具體效力依同法第260 條規定，於緩起訴處分期間屆
    滿未經撤銷者，非有同條第1款或第2款情形之一，不得對於
    同一案件再行起訴，即學理上所稱之實質確定力，足見在緩
    起訴期間內，尚無實質確定力可言（最高法院94年台非 215
    號判決、95年台非284號判決參照）。
  (二)本件受處分人甲○○對其於96年5月8日23時49分許，酒後駕
    駛車牌號碼CNN─526重型機車，行經臺北市市○○道（林森
    北路至金山南路段），為警察攔檢，並以酒精測定器當場測
    試其呼氣之酒精濃度，高達每公升0.60毫克，且未領有駕駛
    執照駕車之事實，為受處分人所不爭執，復有台北市政府警
    察局填掣北市交警字第AEV590689、AEV590690號違規通知單
    影本，及臺北市交通事件裁決所北市裁二字第裁22-AEV5906
    89、22-AEV590690 號違反道路交通管理事件裁決書影本各1
    紙附卷可稽（見原審卷第4 、14、15頁），是受處分人於前
    揭時地酒後駕車及無照駕車違規之行為，洵堪認定。且受處
    分人酒後駕車違規之行為並經臺灣臺北地方法院檢察署檢察
    官於96年6月26日以96年度偵字第10721號為緩起訴處分，有
    受處分人本院前案紀錄表附卷可稽。本件原處分之裁決日期
    為96年5 月28日，然受處分人既因同一案件復經檢察官於96
    年6 月26日為緩起訴處分，且本件緩起訴處分期間尚未屆滿
    ，揆諸上開說明，該緩起訴尚未屆滿前，理論上仍有被撤銷
    而再提起公訴之可能，是原處分機關對受處分人上開酒後駕
    車之違規行為，逕為裁處罰鍰四萬五千元部分，即有一行為
    同時遭到刑事處罰及刑事訴追之危險，顯與行政罰法第26條
    第2項之規定意旨有違，難認允當。
四、綜上所述，本件原處分機關於緩起訴處分期間未屆滿前，逕
    為裁處罰鍰，受處分人前揭之抗告，即非無理由，自應由本
    院將原裁定撤銷，發回原審法院更為妥適之處理。
據上論結，應依道路交通管理處罰條例第89條，道路交通事件處
理辦法第26條、刑事訴訟法第413條前段裁定如主文。
中　　華　　民　　國　　96　　年　　7　　月　　31　　日
                  刑事第十庭   審判長法　官 楊炳禎
 　　　　　　　　　　　　　    　　　法  官 陳博志
 　　　　　　　　　　　　　　    　　法  官 李春地
以上正本證明與原本無異。
不得再抗告。
                                     書記官 蘇秋
中　　華　　民　　國　　96　　年　　8 　　月　　3 　　日
